臺灣臺中地方法院刑事判決             100年度訴字第2328號
公  訴  人  臺灣臺中地方法院檢察署檢察官
被      告  李俊男
上列被告因違反毒品危害防制條例案件，經檢察官提起公訴（
100年度毒偵字第1561號），本院改依簡式審判程序判決如下：
    主     文
李俊男施用第一級毒品，累犯，處有期徒刑拾月。
    犯 罪 事 實
一、李俊男前曾因違反毒品危害防制條例案件，經本院以97年度
    訴字第4764號刑事判決判處有期徒刑8月確定，甫於民國（
    下同）98年10月31日縮刑期滿執行完畢。又其前於87年間，
    因施用毒品案件，經本院裁定送觀察、勒戒後，認無繼續施
    用毒品之傾向，於87年12月11日執行完畢釋放，並由臺灣臺
    中地方法院檢察署檢察官以87年度偵字第26270號為不起訴
    處分確定；另於88年間，因施用毒品案件，經本院裁定移送
    觀察、勒戒後，認有繼續施用毒品之傾向，再經本院以88年
    度毒聲字第3948號刑事裁定令入戒治處所施以強制戒治滿3
    月後，經本院以88年度毒聲字第6689號刑事裁定於88年12月
    10日停止戒治，所餘戒治期間付保護管束，詎其於保護管束
    期間，另因施用第一、二級毒品而違反保護管束應遵守事項
    情節重大，再經本院以89年度毒聲字第3134號裁定撤銷停止
    戒治，令入戒治處所繼續施以強制戒治，於90年3月8日執行
    完畢，所犯刑事案件部分則分別經本院以88年度訴字第1319
    號刑事判決判處有期徒刑1年、6月，應執行有期徒刑1年4
    月，並經臺灣高等法院臺中分院以88年度上訴字第2178號刑
    事判決駁回上訴而確定；及經本院以89年度訴字第1510號刑
    事判決判處有期徒刑1年1月確定與以89年度易字第2289號刑
    事判決判處有期徒刑7月確定。復於前開強制戒治執行完畢
    釋放後之5年內，再因施用毒品案件，先後經本院以93年度
    訴字第1497號刑事判決判處有期徒刑8月、3月，應執行有期
    徒刑9月確定、以94年度中簡字第2649號簡易判決判處有期
    徒刑4月確定及以97年度訴字第4764號刑事判決判處有期徒
    刑8月確定。詎李俊男仍不知戒絕，復基於施用第一級毒品
    海洛因之犯意，於100年2月23日晚上7、8時左右，在臺中市
    ○區○○街19巷路旁，以將第一級毒品海洛因粉末置入注射
    針筒內加水後，再以針筒注射之方式，施用第一級毒品海洛
    因1次。嗣於同日晚上9時20分許，在臺中市○區○○街19巷
    飲酒鬧事，為警查知其為毒品行方不明治安顧慮人口，經警
    徵得其同意採集尿液送驗，結果呈可待因及嗎啡陽性反應，
    而悉上情。
二、案經臺中市政府警察局第三分局報請臺灣臺中地方法院檢察
    署檢察官偵查起訴，本院認有刑事訴訟法第273條之1第1項
    之情形，而改依簡式審判程序審理。
    理     由
一、按除被告所犯為死刑、無期徒刑、最輕本刑為3年以上有期
    徒刑之罪或高等法院管轄第1審案件者外，於刑事訴訟法第
    273條第1項程序進行中，被告先就被訴事實為有罪之陳述時
    ，審判長得告知被告簡式審判程序之旨，並聽取當事人、代
    理人、辯護人及輔佐人之意見後，裁定進行簡式審判程序；
    除簡式審判程序及簡易程序案件外，第1審應行合議審判，
    刑事訴訟法第273條之1第1項、第284條之1分別定有明文。
    本件被告李俊男所犯係死刑、無期徒刑、最輕本刑為3年以
    上有期徒刑或高等法院管轄第1審案件以外之罪，並於本院
    行準備程序時就被訴事實為有罪之陳述，本院合議庭依前揭
    規定，經評議結果，裁定改由受命法官獨任行簡式審判程序
    ，先予敘明。
二、上揭事實，業據被告李俊男於本院行準備程序與審理時均坦
    承不諱，且其於100年2月23日晚上10時10分為警所採集尿液
    經送鑑驗結果，確呈可待因及嗎啡陽性反應，此有臺中市政
    府警察局第三分局偵辦毒品案件尿液檢體對照表、採集尿液
    鑑定同意書及詮昕科技股份有限公司出具之濫用藥物尿液檢
    驗報告各1紙附卷可稽，應認被告之自白確與事實相符，洵
    堪採信。
三、次按施用第一、二級毒品為犯罪行為，毒品危害防制條例第
    10條定有處罰明文。故施用第一、二級毒品者，依前揭規定
    本應科以科罰。惟基於刑事政策，對合於一定條件之施用者
    ，則依同條例第20條、第23條之規定，施以觀察、勒戒及強
    制戒治之保安處分。又毒品危害防制條例於92年7月9日修正
    公布，自93年1月9日施行，其中第20條、第23條將施用毒品
    之刑事處遇程序，區分為「初犯」及「5年內再犯」、「5年
    後再犯」。依其立法理由之說明：「初犯」，經觀察、勒戒
    或強制戒治後，應為不起訴處分或不付審理之裁定；經觀察
    、勒戒或強制戒治執行完畢釋放後，「5年內再犯」者，因
    其再犯率甚高，原實施之觀察、勒戒及強制戒治既已無法收
    其實效，爰依法追訴或裁定交付審理。至於經觀察、勒戒或
    強制戒治執行完畢釋放後，「5年後再犯」者，前所實施之
    觀察、勒戒或強制戒治已足以遮斷其施用毒品之毒癮，為期
    自新及協助其斷除毒癮，仍適用「初犯」規定，先經觀察、
    勒戒或強制戒治之程序。從而依修正後之規定，僅限於「初
    犯」及「5年後再犯」二種情形，始應先經觀察、勒戒或強
    制戒治程序。倘被告於5年內已再犯，經依法追訴處罰，縱
    其第3次（或第3次以上）再度施用毒品之時間，在初犯經觀
    察、勒戒或強制戒治執行完畢釋放5年以後，已不合於「5年
    後再犯」之規定，且因已於「5年內再犯」，顯見其再犯率
    甚高，原實施觀察、勒戒或強制戒治，已無法收其實效，即
    應依該條例第10條處罰（最高法院95年5月9日95年度第7次
    刑事庭會議及97年9月9日97年度第5次刑事庭會議決議參照
    ）。查本件被告前於87年間，因施用毒品案件，經本院裁定
    送觀察、勒戒後，認無繼續施用毒品之傾向，於87年12月11
    日執行完畢釋放，並由臺灣臺中地方法院檢察署檢察官以87
    年度偵字第26270號為不起訴處分確定；另於88年間，因施
    用毒品案件，經本院裁定移送觀察、勒戒後，認有繼續施用
    毒品之傾向，再經本院以88年度毒聲字第3948號刑事裁定令
    入戒治處所施以強制戒治滿3月後，經本院以88年度毒聲字
    第6689號刑事裁定於88年12月10日停止戒治，所餘戒治期間
    付保護管束，詎其於保護管束期間，另因施用第一、二級毒
    品而違反保護管束應遵守事項情節重大，再經本院以89年度
    毒聲字第3134號裁定撤銷停止戒治，令入戒治處所繼續施以
    強制戒治，於90年3月8日執行完畢，所犯刑事案件部分則分
    別經本院以88年度訴字第1319號刑事判決判處有期徒刑1年
    、6月，應執行有期徒刑1年4月，並經臺灣高等法院臺中分
    院以88年度上訴字第2178號刑事判決駁回上訴而確定；及經
    本院以89年度訴字第1510號刑事判決判處有期徒刑1年1月確
    定與以89年度易字第2289號刑事判決判處有期徒刑7月確定
    。復於前開強制戒治執行完畢釋放後之5年內起，再因施用
    毒品案件，先後經本院以93年度訴字第1497號刑事判決判處
    有期徒刑8月、3月，應執行有期徒刑9月確定、以94年度中
    簡字第2649號簡易判決判處有期徒刑4月確定及以97年度訴
    字第4764號刑事判決判處有期徒刑8月確定等情，有臺灣高
    等法院被告前案紀錄表及臺灣臺中地方法院檢察署刑案資料
    查註紀錄表各1份在卷可考；而被告本件施用第一級毒品之
    犯行，雖係在前次強制戒治執行完畢5年後所犯，惟被告於
    上開強制戒治執行完畢5年內，曾因施用毒品案件經法院宣
    示判決並確定，已詳述如前，顯見其並非於觀察勒戒執行完
    畢後5年內均無任何施用毒品之犯行，則揆諸前揭決議意旨
    ，足認被告再犯率甚高，無論其「5年內再犯」之時點係於
    上開修法前或後，亦無論其後各次施用毒品之犯行，是否已
    逾第一次觀察勒戒或強制戒治執行完畢後5年，均毋須再重
    新施予觀察、勒戒或強制戒治之處遇，而應依毒品危害防制
    條例第23條第2項規定，逕予追訴處罰。綜上所述，本件犯
    罪事證已臻明確，被告前開犯行洵堪認定，應予依法論科。
四、核被告所為，係犯毒品危害防制條例第10條第1項之施用第
    一級毒品罪。被告為施用毒品而持有第一級毒品，其持有之
    低度行為應為施用之高度行為所吸收，不另論罪。再查被告
    前曾因違反毒品危害防制條例案件，經本院以97年度訴字第
    4764號刑事判決判處有期徒刑8月確定，甫於98年10月31日
    縮刑期滿執行完畢等情，有上開臺灣臺中地方法院檢察署刑
    案資料查註紀錄表及臺灣高等法院被告前案紀錄表可稽，被
    告於受有期徒刑之執行完畢後，5年內故意再犯有期徒刑以
    上之罪，為累犯，應依刑法第47條第1項之規定，加重其刑
    。爰審酌被告前曾有施用毒品罪行，經送觀察勒戒、強制戒
    治並判刑多次後，猶不知悔改，再施用毒品不輟，不僅戕害
    自身健康，更辜負國家將之視為病人，並施以長時間之戒治
    處遇之苦心，惟其對他人權益之侵害仍屬有限，犯罪後已坦
    承犯行，暨其犯罪動機、目的、手段、施用次數及其素行、
    智識程度、生活狀況等一切情狀，量處如主文所示之刑。
據上論斷，應依刑事訴訟法第273條之1第1項、第299條第1項前
段，毒品危害防制條例第10條第1項、第23條第2項，刑法第11
條前段、第47條第1項，判決如主文。
本案經檢察官鄒千芝到庭執行職務。
中    華    民    國   100    年    12    月    20    日
               刑事第五庭       法  官  簡璽容
以上正本證明與原本無異。
如不服本判決應於收受判決後10日內向本院提出上訴書狀，並應
敘述具體理由；其未敘述上訴理由者，應於上訴期間屆滿後20日
內向本院補提理由書（均須按他造當事人之人數附繕本）「切勿
逕送上級法院」。
                                書記官  張雅如
中    華    民    國   100    年    12    月    20    日
附錄論罪科刑法條：
毒品危害防制條例第10條
施用第一級毒品者，處 6 月以上 5 年以下有期徒刑。